【裁判字號】    97,交聲,829
【裁判日期】    970814
【裁判案由】    違反道路交通管理處罰條例聲明異議
【裁判全文】
臺灣士林地方法院交通事件裁定        97年度交聲字第829 號
原處分機關  臺北市交通事件裁決所
異  議  人
即受處分人  甲○○
上列異議人即受處分人因違反道路交通管理處罰條例案件，對於
臺北市交通事件裁決所民國97年6 月17日北市裁三字第裁22-ZEA
077402號裁決聲明異議（原舉發案號：內政部警政署國道公路警
察局舉發違反道路交通管理事件通知單公警局交字第ZEA077402
號），本院裁定如下：
    主  文
異議駁回。
    理  由
一、按高速公路及快速公路交通管制規則第5 條第1 項前段規定
    ，汽車行駛高速公路應依速限標誌指示。又按汽車行駛於高
    速公路、快速公路或設站管制之道路，行車速度超過規定之
    最高速限或低於規定之最低速限者，處汽車駕駛人新臺幣（
    下同）3,000 元以上6,000 元以下罰鍰，並記違規點數1 點
    ，道路交通管理處罰條例第33條第1 項第1 款、同條例第63
    條第1 項第1 款分別定有明文。
二、原處分意旨略以：異議人即受處分人甲○○所有之車牌號碼
    2A-3488 號自小客車，於民國97年2 月8 日上午9 時55分許
    ，行經限速時速90公里之國道十號高速公路西向17.9公里處
    ，以時速115 公里之速度超速行駛，經內政部警政署國道公
    路警察局第五警察隊岡山分隊員逕行拍照舉發以「速限90公
    里，經雷達（射）測定行速為115 公里，超速25公里」違規
    ，爰依道路交通管理處罰條例第33條第1 項第1 款，處罰鍰
    3,500 元，並依同條例第63條第1 項第1 款（原處分漏載第
    1 項第1 款），記違規點數1 點。
三、異議意旨略以：(一)按道路交通管理處罰條例第7 條之2 第3
    項規定，明文要求舉發單位應於300 公尺前設置明顯標示之
    義務，國道五隊97年4 月9 日書函僅敘明其於18.4公里處設
    有警告標誌，且該標誌於97年4 月3 日凌晨遭竊，但97年2
    月8 日伊違規行為當時，系爭路段是否有依前開規定設置相
    關明顯警告標誌，或有進一步察明之必要。(二)就非固定式儀
    器設置之必要性而言，所應用之地段，應非屬於已有固定式
    儀器之路段，否則不僅形成重複設置採證儀器之浪費，且可
    能造成一事二罰之情形，國道五隊於此路段密集佈設固定或
    非固定儀器，明顯不合情理，據此聲明異議云云。
四、經查：
  (一)本件異議人即受處分人甲○○所有之車牌號碼2A-3488 號自
    小客車，於97年2 月8 日上午9 時55分許，行經限速時速90
    公里之國道十號高速公路西向17.9公里處，以時速115 公里
    之速度超速行駛之事實，業據異議人自承在卷，並有內政部
    警政署國道公路警察局公警局交字第ZEA077402 號舉發違反
    道路交通管理事件通知單影本1 紙在卷足憑，此部分事實，
    洵堪認定。
  (二)異議人質以，97年2 月8 日伊遭舉發違規行為當時，系爭路
    段是否有依道路交通管理處罰條例第7 條之2 第3 項規定設
    置相關明顯警告標誌云云，查道路交通管理處罰條例第7 條
    之2 第3 項規定，對於行車速度超過規定之最高速限或低於
    規定之最低速限之違規行為，採用固定或非固定式科學儀器
    取得證據資料證明者，於一般道路須至少於100 公尺，於高
    速公路、快速公路須至少於300 公尺前，明顯標示之，考其
    立法意旨，係為防免舉發機關屢遭偷拍之非議，故訂立此規
    定規範舉發機關，先儘告知用路人之事項，本件異議人違規
    路段屬於高速公路路段，其標示科學儀器採證之相關告示，
    於300 公尺前告示即屬適法，本件警告標誌設置於國道十號
    公路西向18.4公里處，此有內政部警政署國道公路警察局第
    五警察隊97年4 月9 日公警五交字第0970570545號書函說明
    在卷足憑，異議人超速違規地點位於國道十號西向17.9公里
    處，二者相距達500 公尺，可證本件舉發程序合致相關規定
    ，至於本件書函特別敘明該標誌於97年4 月3 日凌晨遭竊，
    本意係為澄清97年4 月3 日以後該地未見警告標誌之原因事
    由，異議人據此質疑97年2 月8 日伊遭舉發時，系爭路段未
    設警告標誌云云，顯屬無據。
  (三)異議人又質疑：國道五隊於此路段密集佈設固定或非固定儀
    器，明顯不合情理云云，惟查道路交通管理處罰條例第7 條
    之2 第1 項第7 款規定：「汽車駕駛人之行為經以科學儀器
    取得證據資料證明其行為違規，當場不能或不宜攔截製單舉
    發者，得逕行舉發」；其第2 項第9 款更明定行車速度超過
    規定之最高速限或低於規定之最低速限之違規拍照取證，不
    受採固定式科學儀器照相設備及定期於網站公布其設置地點
    之限制規定等，是以，依前揭之相關規定，員警本有得以採
    固定式或非固定式照相機拍照取證逕行舉發超速違規行為之
    法源依據，異議人質以舉發機關於此路段密集佈設固定式與
    非固定式照相機拍照取證適法性有疑義云云，容有違誤。
  (四)異議人另質以：就非固定式儀器設置之必要性而言，所應用
    之地段，應非屬於已有固定式儀器之路段，否則不僅形成重
    複設置採證儀器之浪費，且可能造成一事二罰之情形，惟查
    此指摘舉發違規儀器設置地點與形式等事項，並非本院之職
    權範圍，蓋植基於權力分立之機制，本院審認之範圍僅在於
    確定違規事實之有無及法規範涵攝、適用、評價之適當與正
    確與否，類如舉發機關是否有重複設置採證儀器之浪費嫌疑
    等事項，乃系爭行政機關之權責範圍，本院基於權力分立之
    機制權責實無審認及置喙之餘地，故本件異議人果仍認為相
    關舉發儀器設置不當或違法，宜依循行政救濟之管道，向系
    爭行政機關反應上開情節尋求改正衡平之方法，併此敘明。
    至於所述一事二罰情節云云，專指「雙重處罰」或「重複處
    罰」之情形，本件異議人之違規超速行為，僅受1 次裁罰處
    罰，此與一事二罰無涉，併此指明。
  (五)又本條例之處罰，受舉發違反道路交通管理事件之受處罰人
    ，認為受舉發之違規行為應歸責他人者，應於舉發違反道路
    交通管理事件通知單應到案日期前，檢附相關證據及應歸責
    人相關證明文件，向處罰機關告知應歸責人，處罰機關應即
    另行通知應歸責人到案依法處理。逾期未依規定辦理者，仍
    依本條例各該違反條款規定處罰，道路交通管理處罰條例第
    85條第1 項定有明文。退步言之，縱然本件駕駛人並非異議
    人本人，然異議人於接受舉發違反道路交通管理事件通知單
    後，應於舉發通知單所示之到案日期前，向處罰機關告知違
    規駕駛人，惟異議人並未於規定時間內告知，故本件以異議
    人為處罰對象，於法並無不合。
  (六)從而，本件異議人之行車速度既已違反高速公路速限標誌指
    示，自屬違反道路交通管理處罰條例第33條第1 項第1 款之
    行車速度超過規定之最高速限違規行為，原舉發單位即內政
    部警政署國道公路警察局第五警察隊員警依採證測速拍照所
    得數值逕行舉發並無違誤，本件違規事實至臻明確，原處分
    機關據以援引前揭規定，依法裁處，洵無不當。本件聲明異
    議為無理由，應予駁回。
據上論斷，應依道路交通案件處理辦法第19條，裁定如主文。
中    華    民    國    97    年    8     月    14    日
                  交通法庭法  官    黃潔茹
以上正本證明與原本無異。
如不服本裁定應於送達後5 日內向本院提出抗告狀。
                          書記官    柳瑞宗
中    華    民    國    97    年    8     月    14    日


司法院資訊處製作；財團法人民間司法改革基金會備份。
